最高法院刑事裁定　　　　　　　　　　111年度台抗字第668號
抗　告　人　張邦熙


代　理　人　蔡晴羽律師
　　　　　　林煜騰律師
　　　　　　楊劭楷律師
上列抗告人因違反貪污治罪條例等罪案件，不服臺灣高等法院中
華民國111年4月15日駁回聲請再審之裁定（110年度聲再字第470
號），提起抗告，本院裁定如下：
    主  文
抗告駁回。
    理  由
一、按刑事訴訟法第420條第1項第6款、第3項，明定因發現新事
    實或新證據，單獨或與先前之證據綜合判斷，足認受有罪判
    決之人應受無罪、免訴、免刑或輕於原判決所認罪名之判決
    者，為受判決人之利益，得聲請再審。基此，所稱新事實或
    新證據，除須具有未判斷資料性之「新規性」（或稱嶄新性
    、新穎性）外，尚須具備單獨或與先前之證據綜合判斷而足
    以動搖原確定判決所認定事實之「確實性」（或稱顯著性、
    明確性）特性，二者先後層次有別，且均不可或缺，倘未兼
    備，自無准予再審之餘地。
二、本件抗告人張邦熙對原審法院103 年度重上更四字第12號違
    反貪污治罪條例等罪案件刑事確定判決（下稱原確定判決，
    抗告人提起第三審上訴，經本院以105 年度台上字第1096號
    判決，從程序上駁回上訴），依刑事訴訟法第420條第1項第
    6 款規定聲請再審，其聲請意旨略如原裁定理由欄二所載。
    原裁定略以：㈠原確定判決綜合抗告人部分自白，證人洪美
    嬌等人證詞，民國83年12月27日第3 次審查會議紀錄、臺北
    縣政府（嗣升格改制為新北市政府）84年4 月17日北工建字
    第00000號函、84年5月19日准免申請雜項執照之簽稿與函稿
    ，及案內其他證據資料，憑以認定抗告人共同犯81年7 月17
    日公布修正之貪污治罪條例第6條第1項第4 款圖利罪行之犯
    罪事實，依序記明所憑證據及認定之理由，並就抗告人否認
    犯行之辯詞何以不足採取，予以論述及指駁，尚非僅憑證人
    游景新於調查時之供述即予論罪。㈡對於前揭聲請意旨所提
    ：⑴內政部107年10月3日內授營建管字第0000000000號函（
    即再證1）、新北市政府108年1月2日新北府工施字第000000
    0000號（即再證2 ），如何與經原確定判決審酌不採之內政
    部75年11月29日台內營字第000000號、82年1 月12日台內營
    字第0000000號函示，及新北市政府101年10月16日北府工施
    字第0000000000號函，乃分屬同一機關所為相仿內容之函文
    ；⑵中華民國全國建築師公會106年3月23日全建師會（ 106
    ）字第0000號函（即再證3 ）係說明內政部相關函釋之適用
    抽象法令意見，及監察院107年6月28日游景新之詢問筆錄（
    即再證4 ）內容，核與原確定判決援引證人游景新之證詞，
    互不相悖。而新北市建築師公會110年3月22日針對安坑營建
    工程廢土棄置場（下稱本案棄土場）鑑定報告意見（即再證
    6 ）所載「本案棄土場相關設施」侷限於抗告人聲請鑑定時
    所提出之82年6 月鉅翰工程顧問有限公司所為臺北縣新店市
    安坑段小粗坑小段棄土場申請計畫書、84年5 月10日正式啟
    用申請書所附照片，未斟酌臺北縣政府83年12月27日審查洪
    守訓申設本案棄土場會議紀錄中要求業者申請雜項執照及證
    人陳增鴻、郭聖宗之證詞，且未考量該棄土場已於88年間填
    滿，部分設施已深埋於棄土中，未窺其全貌等項，如何無足
    動搖原確定判決所認定本案棄土場應申請雜項執照之犯罪事
    實：⑶其餘聲請意旨，係對於已為原確定判決取捨判斷證據
    證明力之職權行使及已說明之事項，持相異評價，非屬前述
    聲請再審法定要件所指之新事實或新證據，因認本件再審之
    聲請為無理由，予以駁回。揆之首揭說明，核無違誤。另原
    裁定已敘明原確定判決所認本案棄土場所在之48筆土地，其
    中35筆土地屬另案綠野香坡社區範圍，業者所舉臺北縣政府
    工務局78年店雜字第00號雜項執照及82年店雜使字第000 號
    雜項使用執照，係綠野香坡社區所申領，在本案棄土場申設
    前已存在，且另13筆土地既無山坡地開發許可，亦無雜項執
    照，尤以臺北縣政府83年12月27日第3 次審查會議結論明文
    要求申請人依規定辦理雜項執照等節，如何足認本案棄土場
    應申請雜項執照，且抗告人同意業者免辦雜項執照，具有圖
    利之犯行甚詳。抗告人所舉本案棄土場業者申請書所附排水
    設施照片（即再證7-1 ）、綠野香坡社區雜項執照確認完成
    之防災排水設施照片（即再證7-2 ），縱可認兩者共用部分
    設施，仍無從動搖原確定判決所確認事實。原裁定就此雖未
    詳予論列說明，僅屬行文欠周，於裁定之結果不生影響。
三、綜上，原裁定已詳為說明抗告人聲請再審所指諸事證，或係
    就原確定判決已為證據取捨之相同性質事證，徒憑己見，重
    為爭執，或無論單獨或與先前證據綜合判斷，仍無足動搖原
    確定判決所認有罪事實之蓋然性。抗告意旨猶以前開證據足
    以動搖原確定判決關於抗告人構成圖利罪之認定，指摘原裁
    定未為必要之說明及調查，且漏未論述再證7-1、7-2是否為
    新事實、新證據等語。顯係置原裁定已為論駁之事項於不顧
    ，徒以自己之說詞，再事爭辯，並對於原確定判決取捨證據
    等採證認事職權之行使，而與再審無關之事項任意指摘，自
    難僅憑抗告人一己之見而對案內證據持相異評價，即認具有
    刑事訴訟法第420條第1項第6 款之再審理由。本件抗告為無
    理由，應予駁回。
據上論結，應依刑事訴訟法第412條，裁定如主文。
中    華    民    國   111    年    5     月    25    日
                  刑事第八庭審判長法  官  何  菁  莪  
                                  法  官  何  信  慶  
                                  法  官  朱  瑞  娟  
                                  法  官  劉  興  浪  
                                  法  官  高  玉  舜  
本件正本證明與原本無異
                                  書記官
中    華    民    國   111    年    5     月    30    日